臺灣新竹地方法院刑事判決　　　　　　　 96年度訴字第178號
公　訴　人　臺灣新竹地方法院檢察署檢察官
被　　　告　甲○○
　　　　　　　　　　現於臺灣屏東監獄另案執行中
上列被告因違反毒品危害防制條例案件，經檢察官提起公訴（96
年度毒偵字第246號），本院判決如下：
    主  文
甲○○施用第一級毒品，累犯，處有期徒刑壹年；又施用第二級
毒品，累犯，處有期徒刑柒月。應執行有期徒刑壹年陸月。
    事  實
一、甲○○前因施用毒品案件，經本院於民國87年10月9 日以87
    年度毒聲更字第4 號裁定送觀察、勒戒，認無繼續施用毒品
    之傾向，於89年12月3 日執行完畢釋放後，並由台灣新竹地
    方法院檢察署檢察官於同月2 日以87年度偵字第4515號為不
    起訴處分確定。復因施用毒品案件，經本院於88年5 月28日
    以88年度毒聲字第1096號裁定送觀察、勒戒後，認有繼續施
    用毒品之傾向，經本院於88年10月11日以88年度毒聲字第20
    35號裁定送強制戒治，再經本院以89年度毒聲字第647 號裁
    定停止戒治付保護管束，復經本院以89年度毒聲字第1846號
    裁定撤銷停止戒治送強制戒治，於90年3 月4 日執行完畢釋
    放。而該次施用毒品犯行亦經本院於89年1 月31日判決，施
    用第一級毒品部分，判處有期徒刑7 月，施用第二級毒品部
    分，判處有期徒刑4 月，應執行有期徒刑10月確定，於上開
    強制戒治執行完畢釋放後接續執行，於90年12月31日縮短刑
    期執行完畢。復因於94年12月間施用第一級毒品海洛因犯行
    ，經本院以95年度訴字第224 號判決判處有期徒刑9 月確定
    （現在臺灣屏東監獄執行中）。另因竊盜案件，經本院於94
    年8 月24日以93年度易字第702 號判決有期徒刑7 月確定，
    於95年7 月18日縮刑期滿執行完畢。
二、詎甲○○仍不知悔改，猶未戒除毒癮，復分別基於施用第一
    級毒品海洛因及第二級毒品甲基安非他命之犯意，於95年12
    月22日19時55分許採尿時起回溯26小時及96小時內某時，在
    不詳地點，以不詳方法分別施用第一級毒品海洛因及第二級
    毒品安非他命各1 次，嗣於95年12月22日18時10分許，在其
    位於新竹縣竹東鎮○○路87之1 號居所，因執行毒品案遭台
    灣新竹地方法院檢察署通緝為警逮捕並採集其尿液送驗，結
    果呈鴉片類及安非他命類陽性反應，始悉上情。
三、案經新竹市警察局第三分局報告臺灣新竹地方法院檢察署檢
    察官偵查起訴。
    理  由
一、訊據被告甲○○矢口否認有上開施用第一級毒品或第二級毒
    品之犯行，辯稱：警方當時採尿並未經我同意，此一採尿過
    程既違反我自由意願，因此該採尿所得之證據不得作為認定
    施用毒品之依據云云。惟：
（一）經查，被告於警詢時所親自採取、封緘之尿液，經送以氣
      相層析質譜分析法確認分析結果，確呈可待因、嗎啡、安
      非他命及甲基安非他命等毒品陽性反應，此有台灣檢驗科
      技股份有限公司於96年1 月17日出具之濫用藥物尿液檢體
      檢驗報告及新竹市警察局辦理煙毒、麻醉藥品尿液送驗受
      檢人員真實姓名代號對照表各1 份可稽（見96年度毒偵字
      第246 號第13頁）。
（二）至雖被告辯稱當時採尿並未經其同意云云，然按檢察事務
      官、司法警察官或司法警察因調查犯罪情形及蒐集證據之
      必要，對於經拘提或逮捕到案之犯罪嫌疑人或被告，得違
      反犯罪嫌疑人或被告之意思，採取其指紋、掌紋、腳印，
      予以照相、測量身高或類似之行為；有相當理由認為採取
      毛髮、唾液、尿液、聲調或吐氣得作為犯罪之證據時，並
      得採取之，刑事訴訟法第205 條之2 定有明文。而查本件
      被告因另觸犯毒品危害防制條例案件執行未到（案號：95
      年度執字第2386號），經台灣新竹地方法院檢察署於95年
      12月29日發佈通緝，並經新竹市警察局第三分局於同月22
      日18時10分緝獲到案，此有台灣高等法院被告前案紀錄表
      及新竹市警察局第三分局通緝案件移送書在卷可稽（見96
      年度毒偵字第246 號卷第14頁及本院卷第4-9 頁），是被
      告乃因毒品危害防制條例案件執行未到遭通緝之事實可資
      認定，是被告既因執行毒品危害防制條例案件經通緝到案
      ，且被告前已有多次觸犯毒品危害防制條例之犯行，依法
      執行查緝之員警自有相當理由懷疑被告有再行施用毒品之
      情形，是其依法本得違反被告意願採取被告之尿液作為被
      告涉犯施用毒品犯行之證據方法；況施用毒品案件之主要
      客觀、科學證據乃將被告所排放尿液或身體毛髮經由科學
      檢驗方式驗證被告是否有施用毒品，是對其採尿本屬正當
      合法之調查證據方法，是被告辯稱採尿未經其同意實屬無
      據，所辯顯不足採。
（三）又按「尿液毒品檢驗若能使用較先進之氣相層析質譜儀分
      析法確認，則可完全排除偽陽性之干擾，為目前最具公信
      力的檢驗方法」，有法務部調查局第六處（87）發技（1
      ）字第87074574號函附卷為憑，是前開台灣檢驗科技股份
      有限公司所使用之檢驗方法均可完全排除毒品偽陽性之干
      擾，其檢驗報告堪以採信；另依行政院衛生署藥物食品檢
      驗局（81）藥檢壹字第8114885 號函稱：「尿液中呈嗎啡
      （海洛因之人體代謝物）陽性反應，推算吸食時間距採集
      時間，其平均可檢出時限約為26小時」、而「尿液中呈安
      非他命陽性反應，推算吸食時間距採集時間，最長不可能
      超過4 日」，亦為該局（八一）藥檢壹字第001156號所函
      示。是以，依上開說明佐以被告之尿液檢驗報告，是可推
      算被告於95年12月22日19時55分許採尿時起往前回溯26小
      時內之某時及往前回溯96小時內之某時，在不詳地點，應
      確曾有施用第一級毒品海洛因及第二級毒品安非他命之犯
      行，應堪認定。
（四）再查，被告甲○○前曾因施用毒品案件，經本院於民國87
      年10月9 日以87年度毒聲更字第4 號裁定送觀察、勒戒，
      認無繼續施用毒品之傾向，於89年12月3 日執行完畢釋放
      後，並由台灣新竹地方法院檢察署檢察官於同月2 日以87
      年度偵字第4515號為不起訴處分確定。復因施用毒品案件
      ，經本院於88年5 月28日以88年度毒聲字第1096號裁定送
      觀察、勒戒後，認有繼續施用毒品之傾向，經本院於88年
      10月11日以88年度毒聲字第2035號裁定送強制戒治，再經
      本院以89年度毒聲字第647 號裁定停止戒治付保護管束，
      復經本院以89年度毒聲字第1846號裁定撤銷停止戒治送強
      制戒治，於90年3 月4 日執行完畢釋放。而該次施用毒品
      犯行亦經本院於89年1 月31日判決，施用第一級毒品部分
      ，判處有期徒刑7 月，施用第二級毒品部分，判處有期徒
      刑4 月，應執行有期徒刑10月確定，於上開強制戒治執行
      完畢釋放後接續執行，於90年12月31日縮短刑期執行完畢
      。復因於94年12月間施用第一級毒品海洛因犯行，經本院
      以95年度訴字第224 號判決判處有期徒刑9 月確定（現在
      臺灣屏東監獄執行中），有臺灣新竹地方法院檢察署刑案
      資料查註紀錄表及臺灣高等法院被告全國前案紀錄表各一
      份在卷足憑，其本次再犯施用毒品之犯行堪以認定。
（五）綜上所述，本件事證已臻明確，被告再犯施用毒品海洛因
      及安非他命之犯行洵堪認定，均應予依法論科。
二、核被告甲○○所為係犯毒品危害防制條例第10條第1 項之施
    用第一級毒品罪及同條第2 項之施用第二級毒品罪；其持有
    第一級毒品海洛因及第二級毒品安非他命之犯行，分別為其
    施用第一級毒品海洛因及第二級毒品安非他命之犯行所吸收
    ，均不另論罪。被告所犯上開施用第一級毒品罪及施用第二
    級毒品罪2 罪間，犯意各別，行為互異，罪名不同，應予分
    論併罰。被告另因竊盜案件，經本院於94年8 月24日以93年
    度易字第702 號判決有期徒刑7 月確定，於95年7 月18日縮
    刑期滿執行完畢等情，有臺灣新竹地方法院檢察署刑案資料
    查註紀錄表及臺灣高等法院被告前案紀錄表各一份在卷足參
    ，其於受有期徒刑之執行完畢後5 年以內再故意犯本件有期
    徒刑以上之2 罪，均為累犯，均應依刑法第47條第1 項規定
    加重其刑。爰審酌被告一再沾染毒品，曾經觀察、勒戒及強
    制戒治後仍無法戒除毒癮，自制力甚差，且本件被告犯後飾
    詞狡辯顯無悔意，及其品行、生活狀況、智識程度、犯罪所
    生之損害等一切情狀，分別量處如主文所示之刑，並定其應
    執行刑，以資警惕。
三、據上論斷，應依刑事訴訟法第299 條第1 項前段，毒品危害
    防制條例第10條第1 項、第2 項，刑法第11條前段、第47條
    第1 項、第51條第5 款，判決如主文。
本案經檢察官陳榮林到庭執行職務。
中　　華　　民　　國　　96　　年　　6 　　月　　20　　日
            刑事第一庭  審判長法  官   賴淑敏
                              法  官   黃美文
                              法　官   李毓華
以上正本證明與原本無異。
如不服本判決，應於判決送達後10日內向本院提出上訴狀 (應附
繕本 )，上訴於臺灣高等法院。
中　　華　　民　　國　　96　　年　　6 　　月　　20　　日
                              書記官   沈藝珠
附錄本案論罪科刑法條全文：
毒品危害防制條例第十條
I  施用第一級毒品者，處六月以上五年以下有期徒刑。
II  施用第二級毒品者，處三年以下有期徒刑。
